【裁判字號】    97,消債更,819
【裁判日期】    970909
【裁判案由】    聲請更生程序
【裁判全文】
臺灣高雄地方法院民事裁定           97年度消債更字第819號
聲  請  人  甲○○
上列當事人因消費者債務清理事件聲請更生，本院裁定如下：
    主  文
聲請駁回。
聲請費用由聲請人負擔。
    理  由
一、按債務人與金融機構協商成立者，不得聲請更生或清算，但
    因不可歸責於己之事由，致履行顯有重大困難者，不在此限
    ；本條例施行前，債務人依金融主管機關協調成立之中華民
    國銀行公會會員辦理消費金融案件無擔保債務協商機制與金
    融機構成立之協商，準用前項之規定，消費者債務清理條例
    第151 條第5 項、第6 項分別定有明文。又聲請更生或清算
    不合程式或不備其他要件者，法院應以裁定駁回之，但其情
    形可以補正者，法院應定期間先命補正，復為同條例第8 條
    所明定。是依上之條文規定可知，債務人與金融機構協商成
    立債務清償方案後，即應由債務人按其條件履行，如因事後
    發生情事變更，在清償期間收入或收益不如預期，致該方案
    履行困難甚或履行不能，因不可歸責於己，始能例外准許債
    務人聲請更生或清算，以避免債務人任意毀諾已成立之協商
    ，濫用更生或清算之裁判上債務清理程序。從而，所謂「不
    可歸責於己之事由」，應係指客觀上聲請人之支出增多，或
    收入、收益減少，非其成立協商時所能預期。
二、法院應依職權調查必要之事實及證據，消費者債務清理條例
    第9 條第1 項前段固定有明文。惟個人之資產種類甚多，尤
    其動產，因無須如法人一般造冊向稅捐機關申報，自無法逐
    項從由稅捐機關登載資料查得，本院縱窮盡職權調職之責，
    所獲亦屬有限。是以，債務人之資產狀況，除本院依職權查
    得之資料外，自尚需賴聲請人據實陳報，復佐以其他客觀事
    實，判斷其真實與否。
三、聲請意旨略以：聲請人因消費借貸、信用卡或現金卡契約，
    對金融機構負有債務，無擔保或無優先權之債務總額未逾新
    台幣（下同）1,200 萬元，因有不能清償債務情事，前已提
    出債權人清冊，依中華民國銀行公會會員辦理消費金融案件
    無擔保債務協商機制，以書面向最大債權金融機構台新銀行
    請求共同協商債務清償方案，雖經協商成立，聲請人應月付
    16,669元。然聲請人現待業中，無力依協商計畫還款，實有
    不可歸責於己之事由，而無法繼續履行，且未經法院裁定開
    始清算程序或宣告破產，爰依法聲請更生等語。
四、經查：
  (一)聲請人於本件更生聲請前，已於95年7 月依金融主管機關協
    調成立之中華民國銀行公會會員辦理消費金融案件無擔保債
    務協商機制與台新銀行成立協商，自95年8 月起，每月以16
    ,669 元 依各債權銀行債權金額比例清償各項債務，至全部
    清償為止等情，有協議書、無擔保債務還款計劃各1 份在卷
    可稽（本院卷第47、48頁），此部分之事實，應可認定為真
    實。
  (二)聲請人主張其現無工作，有不可歸責於己之事由，致履行協
    商清償計畫顯有重大困難云云。雖據其提出勞工保險被保險
    人投保資料為憑，然聲請人縱現無工作，惟個人資產不僅有
    工作收入而已，更何況，聲請人迄今仍依協議還款，業經台
    新銀行97年9 月1 日台新債協97法字第60146 號函覆明確，
    有該函文附卷可參。聲請人既然仍能按期繳款，足見其尚有
    其他資產可供履行協議，自無法認定聲請人履行協議已有重
    大困難。是以，聲請人主張其有不可歸責於己之事由，至履
    行協議顯有重大困難，尚無可採。是以，聲請人更生之聲請
    ，核與首揭規定不符，此項不備更生之要件，又無從補正，
    自應依法駁回其聲請。
五、依消費者債務清理條例第11條第1 項、第8 條前段，裁定如
    主文。
中    華    民    國    97    年    9     月    9     日
                民事第一庭    法  官  陳宛榆
上為正本係照原本作成
如不服本裁定，應於裁定送達後10日內，以書狀向本院提出抗告
，並繳納抗告費新臺幣1千元
中    華    民    國    97    年    9     月    9     日
                              書記官  曹德英


司法院資訊處製作；財團法人民間司法改革基金會備份。
